臺灣高等法院交通事件裁定　　　　　　　　　　　九十一年度交抗字第一二三號
　　抗　告　人
　　即受處分人　甲○○
右抗告人因違反道路交通管理處罰條例案件，不服臺灣臺北地方法院中華民國九十一
年十月三十一日九十一年度交聲字第一五三三號裁定，提起抗告，本院裁定如左：
    主  文
抗告駁回。
    理  由
一、按行車速度，依標誌或標線之規定，無標誌或標線者，在市區道路，時速不得超
    過四十公里，道路交通安全規則第九十三條第一項第一款定有明文；又汽車駕駛
    人，行車速度，超過規定之最高時速者，處新台幣（下同）一千二百元以上二千
    四百元以下罰鍰，道路交通管理處罰條例第四十條第一項定有明文；而道路交通
    管理處罰條例所稱之汽車，依該條例第三條第八款規定包括機器腳踏車；再汽車
    駕駛人駕駛汽車違反道路交通管理處罰條例第四十條第一項規定者，除應依該條
    所規定之罰鍰處罰外，並予記違規點數一點，道路交通管理處罰條例第六十三條
    第一項第一款亦定有明文。又逕行舉發違反道路交通管理事件，經汽（機）車所
    有人依通知單之應到案日期前到案，並告知違規駕駛人姓名、身分證統一編號及
    住址者，處罰機關應即另行通知違規駕駛人到案依法處理；逾應到案日期，處罰
    機關應依道路交通管理處罰條例第八十五條第三項規定處罰該汽（機）車所有人
    ，違反道路交通管理事件統一裁罰標準及處理細則第二十四條亦定有明文，易言
    之，如機車駕駛人在道路超速行駛，為警當場攔停者，處罰機關固應對該機車之
    駕駛人為處罰，惟若舉發機關並非當場對該部機車攔停，而係依違反道路交通管
    理事件統一裁罰標準及處理細則第二十三條第一項第五款規定以科學儀器取得違
    規證據資料（如照相機或測速器）逕行舉發者，此際舉發機關只能依上開處理細
    則第二十三條第二項規定對機車所有人為掣單舉發，而如經被舉發之機車所有人
    在舉發通知單之應到案日期前到案，並告知處罰機關該名超速駕駛之機車違規駕
    駛人姓名、身分證統一編號及住址者，處罰機關應即依前開細則第二十四條規定
    處罰該名違規駕駛人，而如機車所有人未於應到案日期前到案或雖於應到案日期
    前到案，而未告知處罰機關實際之違規駕駛人者，處罰機關仍應依道路交通管理
    處罰條例第八十五條第三項「本條例關於車輛駕駛人之處罰，如應歸責於車輛所
    有人者，處罰車輛所有人。」規定，對車輛所有人加以處罰。
二、原裁定意旨略以：抗告人即受處分人甲○○所有車牌號碼ＡＹＰ─七六九重型機
    車於民國九十一年七月二十四日十二時四十七分許，行經台北市○○路○段市區
    道路，該處路段速限為五十公里，上開機車竟以時速六十二公里之速度超速行駛
    ，為設於路旁之固定桿相機以拍照方式採證，經逕行掣單舉發，由原處分機關依
    道路交通管理處罰條例第四十條第一項、第八十五條第三項及違反道路交通管理
    事件統一裁罰基準及處理細則第二十四條、第四十四條第一項規定，裁處上開機
    車所有人即抗告人罰鍰一千二百元，併記違規點數一點。抗告人雖辯稱：伊因外
    側車道有小貨車佔用，為超車而行駛內側快車道，本件係以照片逕行舉發，現場
    並無警察，舉發警員亦不在現場，且不知是屬何種警察，該路段是否其轄區不明
    等語。惟查，抗告人違規事實，有採證相片一張附卷可稽。另以科學儀器採證者
    ，本不需有警員在場。又舉發警員屬何種警察、該路段是否為其轄區，均與抗告
    人有違規事實之認定無涉。抗告人所為辯解，尚不足採。抗告人有上述違規行為
    ，堪以認定。從而，原處分機關依道路交通管理處罰條例第四十條第一項、第八
    十五條第三項、第六十三條第一項第一款及違反道路交通管理事件統一裁罰標準
    及處理細則第二十四條、第四十四條第一項規定，裁處抗告人罰鍰一千二百元，
    併記違規點數一點，核無違誤。抗告人之異議，為無理由，應予駁回等語。
三、抗告意旨略以：依採證照片所示，外側車道尚有小貨車行駛，那麼警方應證明該
    小貨車之速率為何。測速儀器應該只有一個被測物體，但照片中除抗告人之機車
    外，尚有小貨車及另輛機車，警方應證明其速率為何等語。
四、經查，測速照相儀器係鎖定抗告人所騎乘機車行駛之車道，其他車道車輛與測速
    照相無關等情，有卷附台北市政府警察局士林分局九十一年八月二十二日北市警
    士分交字第０九一六三五三九九００號函影本可據。依採證照片所示，抗告人所
    指小貨車、另輛機車均與抗告人之機車不在同一車道，甚且另輛機車距離抗告人
    頗遠，應無照相採證判斷錯誤可能。至於該小貨車、另輛機車有無超速，係另一
    問題，與認定抗告人有超速行駛違規行為無涉。抗告意旨所指上情，洵不足取。
    原裁定認定抗告人有違規事實，原處分機關據以裁罰，核無違誤，因而駁回抗告
    人之聲明異議，並無不合。抗告人指摘原裁定不當，提起抗告，為無理由，應予
    駁回。
五、據上論結，應依道路交通案件處理辦法第二十六條，刑事訴訟法第四百十二條，
    裁定如主文。
中      華      民      國      九十一    年    十一    月    二十九    日
                              臺灣高等法院交通法庭
                                  審判長法  官  葉  麗  霞
                                        法  官  陳  孟  瑩
                                        法  官  李  錦  樑
右正本證明與原本無異。
不得再抗告。
                                        書記官  郭  台  發
中      華      民      國      九十一    年    十二    月    三        日
